【裁判字號】    88,易,4421
【裁判日期】    890608
【裁判案由】    過失傷害
【裁判全文】
臺灣板橋地方法院刑事判決                        八十八年度易字第四四二一號
    公  訴  人  臺灣板橋地方法院檢察署檢察官
    被      告  甲○○
右列被告因過失傷害案件，經檢察官提起公訴〔八十八年度偵字第一三四一一號〕，
本院判決如左：
    主  文
甲○○無罪。
    理  由
一、公訴意旨如起訴書所載〔如附件〕。
二、按犯罪事實應依證據認定之，無證據不得推定其犯罪事實，又不能證明被告犯罪
    應諭知無罪之判決，刑事訴訟法第一百五十四條、第三百零一條第一項定有明文
    。次按告訴人之告訴係以使被告受刑事訴追為目的，是其指訴是否與事實相符，
    仍應調查其他證據以資審認〔五十二年台上字第一三００號判例〕。又認定犯罪
    事實應憑積極證據，倘積極證據不足以為不利於被告事實之認定時，即應為有利
    被告之認定，更不必有何有利之證據，最高法院三十年上字第八一六號著有判例
    ，所謂「積極證據足以為不利被告事實之認定」，依據同院七十六年臺上字第四
    九八六號判例意旨，係指據為訴訟上證明之全盤證據資料，在客觀上以達於通常
    一般之人均不致於有所懷疑，而得確信被告確曾犯罪之程度；若未達到此一程度
    ，而有合理懷疑之存在時，即無從為被告有罪之確信。公訴人認被告涉前開犯嫌
    ，係以告訴人之指訴、被告『自白』「於右開時、地，因其胸前口袋內之鋼釘掉
    出而戳入告訴人之左眼」、診斷證明書等為據，並以「被告與告訴人於高樓從事
    安裝鐵窗之工程，且被告當時位於告訴人上方，被告應隨時注意其隨身所攜帶之
    工具等物品，以避免該等物品掉落而砸傷下方『施工人員』，依當時情形，又無
    不能注意情事，被告竟疏於注意，而致告訴人受有傷害」，爰認被告涉刑法第二
    百八十四條第二項後段業務過失致人受重傷犯嫌；訊據被告甲○○，辯稱：「是
    〔案發時與告訴人均受雇乙○○〕，我主要工作是裝鐵門、鐵窗」〔參見本院卷
    第六七頁〕、「告訴人負責在地面拉線把鐵窗拉上，告訴人也工作滿久了，他〔
    告訴人〕亦負責不要給人靠近」、「〔小鋼釘〕我放在胸前口袋」〔參見本院卷
    第六八頁〕、「老闆〔乙○○〕沒有準備〔釘包〕」、「〔案發時〕我在後陽台
    上」、「當時我口袋掉了二、三根下去」〔參見本院卷第七０頁〕、「我有注意
    ，可是我要釘鐵窗〔之〕下面外圍，所以身體往下彎，所以釘子才掉下的」、「
    告訴人之前都說鋼釘要放在口袋，這次為何說要放在地上」、「我跟他〔告訴人
    〕一同受雇同一老闆〔乙○○〕，為何要撤銷老闆的告訴，而只告訴我一人」〔
    參見本院卷第七一頁〕、「有〔過失〕，我口袋釘子掉下去」、「出去做事，危
    險的〔工作〕都是我在做，我把他〔告訴人〕當弟弟」〔參見本院卷第七二頁〕
    、「我之前有拿壹萬元給告訴人」〔參見本院卷第五四頁〕、「老闆沒有給釘包
    」、「告訴人也跟我一樣〔將鋼釘〕放在口袋」、「老闆〔供給全部材料及裝備
    〕」〔參見本院卷第四一頁〕、「在釘鐵窗時〔發生本件事故〕」〔參見本院卷
    第四二頁〕、「在樓下的告訴人要使人不要靠近，他〔告訴人〕自己也有義務如
    此。」、「老闆〔乙○○〕逃避責任」、「當時老闆〔乙○○〕說給告訴人醫藥
    費及半薪，但老闆後來跑了」〔參見本院卷第二四頁〕、「當時，我老闆叫我跟
    告訴人去九樓裝鐵窗，我叫告訴人在樓下拉，我在上面裝，告訴人當天沒有戴工
    作帽，我釘子從我口袋彈出，掉到二樓，就彈到告訴人眼睛」、「可能是我彎腰
    ，〔釘子〕才掉的」〔參見本院卷第一三頁〕、「我們老闆沒有規定〔釘子究應
    放口袋或工作袋內〕，〔老闆〕也沒做安全措施，被害人也沒有帶工作帽」、「
    都沒有〔做安全措施〕，〔老闆乙○○〕叫我們徒手去裝鐵窗」〔參見本院卷第
    一四頁〕等。查：
    〔一〕按「雇主對於工作場所有物體飛落之虞者，應設置防止物體飛落之設備，
          並供給安全帽等防護具，使勞工戴用。」，為依勞工安全衛生法第五條訂
          定之「勞工安全衛生設施規則」〔民國八十三年六月十五日修正發布〕第
          二百三十八條明定，俾防免勞工因就業場所之建築物、設備、原料、材料
          、化學物品、氣體、蒸氣﹑粉塵等或『作業活動』及其他職業上原因引起
          之勞工疾病、傷害、殘廢或死亡等職業災害。勞工安全衛生設施規則為一
          般勞工工作場所安全衛生設備、措施之『最低標準』，為同規則第二條明
          定。質言之，苟雇主依法設置一般勞工工作場所安全衛生設備、措施之『
          最低標準』『已足』『防免』勞工罹上開職業災害，竟違未設置，致工作
          場所作業活動之物體飛落引勞工生職業災害，應認雇主之疏失為該職業災
          害唯一獨立之原因，究不得將雇主依法應防免、能防免而不防免之職業災
          害，責由從事作業活動之他勞工負過失責任。
    〔二〕查案發之際，被告與告訴人一同受雇於雇主乙○○，從事某民宅『九樓』
          之『高樓』安裝鐵窗工程，為告訴人丙○○於告訴狀訴明〔參見偵卷第一
          頁反面〕，與被告供稱：「當時，我老闆〔指乙○○〕叫我跟告訴人去九
          樓裝鐵窗，我叫告訴人在樓下拉，我在上面裝，..」〔參見本院卷第一三
          頁〕等情相符。於高樓安裝鐵窗，舉凡『鋼釘』、『鐵窗素材』等設備﹑
          原料﹑材料，或釘鋼釘引致建築物牆面剝離之碎屑、粉塵等，均有飛落之
          虞，為雇主之乙○○自有按前開規定設置防止物體飛落之設備，並供給安
          全帽等防護具，使勞工戴用之義務。被告供明：「都沒有〔做安全措施〕
          ，〔老闆乙○○〕叫我們徒手去裝鐵窗」〔參見本院卷第一四頁〕，質諸
          告訴人：「被告在樓上裝鐵窗時，老闆〔乙○○〕是否有在中間裝圍籬、
          圍網？」，告訴人答稱：「沒有」〔參見本院卷第六九頁〕，互核相符，
          堪認案發之際，雇主乙○○未按前開規定設置防止物體飛落之設備。
    〔三〕告訴人所受傷害係因「被告甲○○置於胸前口袋如小拇指一般大小之鋼釘
          ，從空中滑落，不慎戳入告訴人之左眼」致之，業據告訴人訴明，與被告
          供明「我叫告訴人在樓下拉，我在上面裝，告訴人當天沒有戴工作帽，我
          釘子從我口袋彈出，掉到二樓，就彈到告訴人眼睛」、「可能是我彎腰，
          〔釘子〕才掉的」〔參見本院卷第一三頁〕等情相符；告訴人之附帶民事
          訴訟代理人周律師訴稱：「一般人都把鋼釘放在『包包』內」〔參見本院
          卷第四十頁〕，質諸被告，供稱「但老闆〔乙○○〕沒有給這釘包」，質
          諸告訴人丙○○：「老闆〔乙○○〕是否有給釘包？」，告訴人答稱：「
          沒有」〔參見本院卷第四一頁〕，互核相符，堪認雇主乙○○於被告與告
          訴人至上開工作場所工作時「未給與必要之工作配備即釘包」；續質告訴
          人「這樣你把鋼釘放何處？」，告訴人答稱：「在釘時才拿出來，『本來
          』是『放口袋』」，與被告供稱：「告訴人也跟我一樣放『口袋』」〔參
          見本院卷第四十頁〕等情亦相符，益見雇主未給勞工必要之工作配備釘包
          ，無論告訴人與被告均將鋼釘放置『口袋』內，告訴人其後『改稱』「鋼
          釘放旁邊，要用才拿」云云〔參見本院卷第六九頁〕，未便遽信；續質被
          以「當時為何不注意？」，被告答稱：「我有注意，可是我要釘鐵窗『下
          面』外圍，所以身體『往下彎』，所以釘子才掉下的」〔參見本院卷第七
          一頁〕，衡情酌之，案發之際，告訴人於地面將鐵窗往上拉升至『九樓』
          ，被告於『九樓』安釘鐵窗，自須上、下、左、右四週安釘，被告供稱為
          「釘鐵窗『下面』外圍，所以身體『往下彎』，所以釘子才掉下的」一節
          ，自足採信；衡酌雇主未供給釘包，致告訴人與被告於工作時均勉將鋼釘
          放置口袋，被告於九樓安釘鋼釘復須「身體往下彎」，業見上述，據此，
          自被告之口袋內掉下之鋼釘，即應認係勞工在工作場所『作業活動』飛落
          之物體，防免該飛落之物體－鋼釘引發職業災害，責在雇主乙○○，不在
          勞工即被告甲○○。
    〔四〕本案告訴人係受工作場所「飛落之物體－鋼釘」戳傷左眼，業見前述，起
          訴書雖謂該鋼釘「有如『小拇指』搬大小」〔見起訴書犯罪事實欄〕，惟
          雇主乙○○苟依法設置防止物體飛落之設備，即『已足』『防免』鋼釘飛
          落傷及於「下方施工」之勞工即告訴人丙○○」罹上開職業災害，雇主彭
          志國違未設置，致工作場所作業活動之物體飛落引勞工生職業災害，應認
          雇主乙○○之疏失為告訴人丙○○所罹職業災害唯一獨立之原因，究不得
          將雇主乙○○依法應防免、能防免而不防免之職業災害，責由從事作業活
          動之他勞工即被告負過失責任。
    〔五〕此外，復查無其他積極確切之事證，足認被告涉公訴人起訴之犯嫌，當屬
          不能證明被告犯罪，爰依法為無罪之諭知。
    〔六〕末查，告訴人丙○○於偵查時撤回對乙○○之告訴〔參見偵卷第九頁反面
          〕，惟數過失犯間既無犯意聯絡關係，既無共犯關係，即無刑事訴訟法第
          二百三十九條前段所定對於共犯之一人告訴或撤回告訴，其效力及於其他
          共犯之可言〔法務部七七法檢 (二)字第０七三０號函釋意旨參照〕，爰
          就審理結果，判決如前，附此敘明。
據上論斷，應依刑事訴訟法第三百零一條第一項，判決如主文。
本案經檢察官楊仲襄到庭執行職務
中      華      民      國      八十九      年    六      月    八      日
                                      臺灣板橋地方法院刑事第五庭
                                          法  官  陳  福  來
右正本證明與原本無異
如不服本判決應於送達後十日內向本院提出上訴狀
                                          書記官  陳  春  銘
中      華      民    國      八十九      年    六      月    十四    日


司法院資訊處製作；財團法人民間司法改革基金會備份。
